【裁判字號】    98,再易,3
【裁判日期】    980527
【裁判案由】    給付租金
【裁判全文】
臺灣嘉義地方法院民事判決               98年度再易字第3號
再審原告    乙○○
再審被告    甲○○
上列當事人間請求給付租金事件，再審原告對於本院民國98年1
月14日97年度簡上字第98號確定判決提起再審之訴，本院判決如
下：
    主  文
再審之訴駁回。
再審訴訟費用新台幣仟壹佰伍拾元由再審原告負擔。
    事實及理由
一、按再審之訴，應於30日之不變期間內提起，前項期間，自判
    決確定時起算，判決於送達前確定者，自送達時起算，民事
    訴訟法第500條第1、2項定有明文。本件再審原告就本院97
    年度簡上字第78號確定判決提起再審之訴，該確定判決因不
    得上訴，而於民國98年1月14日宣示判決時確定，並於98年1
    月19日收受判決，則再審原告於收受判決後之同年2月16日
    ，以原確定判決有民事訴訟法第496條第1項第1款適用法規
    顯有錯誤之再審事由，向本院提起再審之訴，自未逾上開30
    日之法定期間，合先敘明。
二、再審原告起訴主張：
  (一)原確定判決理由欄謂「按城市地方房屋之租金，以不超過土
    地及其建築物申報總價年息百分之十為限，土地法第97條第
    1項固有明文。惟前開規定，應僅限於城巿地方供住宅用之
    房屋，始有其適用，至非供居住之營業用房屋並不包括在內
    ，蓋該條項立法本旨側重防止房屋所有權人乘機哄抬租金，
    造成城巿居住問題，究其立法政策，乃為使承租人取得適當
    之居住空間，以避免城市房屋供不應求之問題而設。至營業
    用房屋，乃承租人用以營業獲取利潤，並非供居住安身之用
    ，且營業用房屋承租人所得享有之商業利益，亦非一般居住
    用房屋可比，自無立法介入加以限制之必要。復就土地法第
    三編第三章「房屋及基地租用」立法結構觀之，第94條、第
    96條均係就城巿住宅用房屋設其規範，是土地法第97條第1
    項所指房屋，自應解為不包括供營業使用之房屋，方契合本
    條項立法本旨（最高法院94年度第2次民事庭會議決議意旨
    可資參照）。查94年度第2次民事庭會議決議應為第3次會議
    決議之誤，而該次會議有甲、乙二說，結論採乙說：土地法
    第100條規定，既未區分供住宅使用之房屋租賃或供營業使
    用之房屋租賃，則土地法第100條所謂之房屋兼指住屋與供
    營業用之房屋而言（本院51年台上字第370號判例）。再者
    ，最高法院59年台上字第793號判例謂「房屋及基地之租金
    數額，按其地區，於土地法第97條及實施都市平均地權條例
    第58條，分別定有限制，當事人間約定之租金超過此限制者
    ，出租人對超過部分無請求權，法院就出租人超過部分之請
    求，予以駁回，與行政機關強制減定前開超限租額，併行不
    悖。」，原判決顯亦違背上開判例。原判決以立法結構觀之
    ，就土地法第三編第三章第94條、96條規定揣測土地法第97
    條第1項之立法意旨，顯然將成文法之適用，排列於法理之
    後，明顯有適用民法第1條規定之錯誤等語。
  (二)並聲明：(1)本院97年度簡上字第98號（再審原告誤載為97
    年度上字第98號）確定民事判決廢棄；(2)前項廢棄部分，再
    審被告第一審之訴駁回；(3)再審費用及第一、二審訴訟費用
    由再審被告負擔。
三、本院得心證之理由：
  (一)按城市地方房屋之租金，以不超過土地及其建築物申報總價
    年息百分之10為限。約定房屋租金，超過前項規定者，該管
    直轄市或縣（市）政府得依前項所定標準強制減定之，土地
    法第97條定有明文。然該條規定僅限於供住宅使用之房屋，
    抑或包含供營業使用之房屋？依最高法院94年3月1日94年度
    第2次民事庭會議決議認：土地法第97條限制約定最高租額
    之限制，僅限於城市地方供住宅使用之房屋有其適用，此觀
    同法第94條第1項及第96條規定之立法原意即可推知。至供
    營業用之房屋，承租人因承租房屋而獲得商業上之利益，非
    一般供住居用之房屋可比，所約定之租金，自不受土地法第
    97條規定之限制。而原確定判決參酌再審原告所承租者係系
    爭建物之騎樓與1樓中廊之一部，且1樓中廊部分係供放置冰
    庫，自非供居住使用，且租賃標的物坐落之土地所在係商業
    區，1樓部分之用電亦於94年8月18日變更為營業用電等情，
    認定再審原告租賃之標的物，係供營業用途使用。是原確定
    判決參酌土地法第97條之立法意旨、土地法第三編第三章「
    房屋及基地租用」立法結構，暨最高法院94年3月1日94年度
    第2次民事庭會議決議，認再審原告承租之標的物暨係供營
    業使用，自無土地法第97條第1項之適用。經核上情，原確
    定判決適用法律，並無違誤之處。
  (二)至於再審原告雖主張原確定判決將最高法院94年度第3次民
    事庭會議決議，誤載為94年度第2次民事庭會議決議，並提
    出最高法院94年3月15日94年度第3次民事庭會議決議內容謂
    ：土地法第100條規定，既未區分供住宅使用之房屋租賃或
    供營業使用之房屋租賃，則土地法第100條所謂之房屋兼指
    住屋與供營業用之房屋而言。然本院審酌本件再審原告所爭
    執之重點，在於【供營業使用之房屋租金，是否受土地法第
    97條規定之限制】，然最高法院94年度第3次民事庭會議決
    議，係針對土地法第100條關於「出租人收回房屋之限制」
    ，對於供住宅使用及供營業使用之房屋皆有適用，與本件再
    審原告爭執之重點，全然無關。再審原告未予詳查，遽予引
    用與本件無關之最高法院94年度第3次民事庭會議決議內容
    ，進而主張原確定判決違反該決議內容及、最高法院51年台
    上字第370號判例、59年台上字第793號判例及民法第1條云
    云，自無可採。
四、綜上所述，再審原告以原確定判決有民事訴訟法第496條第1
    項第1款之再審理由，提起本件再審之訴，顯無理由，爰不
    經言詞辯論，逕以判決駁回之。
五、另法院為終局判決時，應依職權為訴訟費用之裁判，民事訴
    訟法第87條第1項定有明文。查本件再審裁判費為3,150元，
    ，應由敗訴之再審原告負擔。
六、據上論結，本件再審之訴為無理由，依民事訴訟法第502條
    第2項、第78條、第87條第1項，判決如主文。
中    華    民    國    98    年     5    月    27    日
                民二庭  審判長法  官  黃茂宏
                              法  官  洪嘉蘭
                              法  官  林中如
以上正本係照原本作成。
本判決不得上訴。
中    華    民    國    98    年    5    月     27    日
                              書記官  黃意雯


司法院資訊處製作；財團法人民間司法改革基金會備份。
